【裁判字號】    97,上訴,2638
【裁判日期】    970919
【裁判案由】    重傷害等
【裁判全文】
臺灣高等法院刑事判決                97年度上訴字第2638號
上  訴  人
即  被  告  丙○○
選任辯護人  張  權律師
            林曜辰律師
上列上訴人因重傷害等案件，不服臺灣板橋地方法院96年度訴字
第4525號，中華民國97年4月23日第一審判決（起訴案號：臺灣
板橋地方法院檢察署96年度偵字第22434號），提起上訴，本院
判決如下：
    主  文
原判決撤銷。
丙○○公然侮辱人，處拘役肆拾日，如易科罰金，以新壹幣壹仟
元折算壹日；又傷害人之身體，累犯，處有期徒刑壹年；又以加
害身體之事，恐嚇他人致生危害於安全，累犯，處有期徒刑陸月
。有期徒刑部分應執行有期徒刑壹年肆月。
    事  實
一、丙○○前於民國（下同）93年間因妨害自由案件，經原審以
    94年度易字第996號判決判處有期徒刑6月確定，於94年12月
    23日易科罰金執行完畢。猶不知悔改，於96年8月1日下午4
    時45分許，與友人至臺北縣蘆洲市○○路351號甲○○○○○○內消費，因不滿該釣蝦場職員戊○○拒絕其友人寄放啤
    酒，竟基於公然侮辱之犯意，在多數人得以共聞共見之釣蝦
    場櫃檯前，公然對戊○○怒罵「幹你娘」等語，以此足以貶
    損他人人格之言語侮辱戊○○，並以餅乾丟擲戊○○，戊○○亦以餅乾回擊，丙○○怒而基於普通傷害之犯意，走進上
    開櫃檯內，猛力以右手接續掌摑戊○○左臉頰7下，使戊○○受有左側外傷性鼓膜穿孔、左耳及左側顳部瘀紅挫傷等傷
    害。丙○○猶承上開公然侮辱之犯意，辱罵「幹你娘」，復
    另基於恐嚇之犯意，對戊○○恫稱「你向我己○○○我就饒
    了你不追究，否則讓我看到你一次就打一次」等語，使戊○○心生畏懼，致生危害於安全。戊○○遭丙○○毆打後，因
    左耳聽力受損，經前往馬偕紀念醫院醫治，左耳聽力僅有30
    分貝（正常聽力為16分貝），雖未達完全毀敗或嚴重減損之
    程度，惟仍屬輕度重聽且無法回復正常之重傷未遂程度。嗣
    經戊○○報警處理，而悉上情。
二、案經戊○○訴由臺北縣政府警察局蘆洲分局報請臺灣板橋地
    方法院檢察署檢察官偵查起訴。
    理  由
一、證據能力：被告及辯護人就本件所引證據，均不爭執其證據
    能力（本院卷第26頁背面），且觀該等證據製作與取得之情
    況，並無何違法或不當情形，依刑事訴訟法第159條之5規定
    ，均有證據能力，合先敘明。
二、訊據上訴人即被告丙○○固不諱言：於前揭時、地以手摑擊
    告訴人戊○○之耳光7下，並以三字經辱罵告訴人等情，惟
    否認有重傷及恐嚇等犯行，辯稱：案發當時有喝酒，印象中
    是因為我們向長榮釣蝦場買酒，想要寄放在他們的冰箱，在
    櫃檯的告訴人戊○○不肯，我才會說他們開店還這麼囂張，
    並發生爭執，因為告訴人的態度很差，我才會打她耳光，我
    並沒有要使告訴人受重傷害的意思，而且事後警察也有來，
    我承認我有罵告訴人三字經，但並沒有跟她說過叫她向我己○○○才饒了她，否則看到她一次打一次這些恐嚇的話等語
    ，經查：
（一）有關公然侮辱部分：被告於前揭時、地以「三字經」之侮
      辱性言詞公然侮辱告訴人戊○○一節，業據被告自白，核
      與證人即告訴人戊○○指證之情節、目擊證人丁○○於原
      審，目擊證人乙○○於偵訊證述之內容相符，足認被告此
      部分自白，有證據可佐，堪予採信，此部分事實，堪予認
      定。
（二）有關傷害部分：
（１）被告於前揭時、地以手掌揮擊告訴人戊○○左臉頰共計7
      次等情，為被告所不否認，核與證人即告訴人戊○○於原
      審證稱：被告就跑進來櫃檯裡面，用手打我巴掌，打了好
      幾下，被告打我時也是一直罵髒話，後來我們店長丁○○
      就下來勸架，但被告還是繼續打我巴掌，我叫被告出去，
      被告不出去，就是一直打我等語（原審卷第48頁）、證人
      丁○○於原審證稱：我到了櫃檯之後，被告丙○○跟戊○○兩人一直在爭吵，被告丙○○生氣就打了戊○○，用手
      打戊○○巴掌，不是連續打，我看到有三、四次等語（原
      審卷第51頁），大致相符，且觀諸長榮釣蝦場內之監視錄
      影光碟內容所示：於影像播放至2分30秒時，被告友人要
      求放啤酒遭告訴人拒絕；至3分30秒時，被告親自拿啤酒
      來放，看似作指責告訴人之動作；至4分38秒時，被告將
      不明東西丟向告訴人，告訴人回丟；至4分44秒時，被告
      進入櫃檯以右手接續打告訴人左臉頰5下，並用左手打告
      訴人之右臉頰1下，過程中被告有作勢要打被告的身體；
      至5分25秒時，被告以右手打告訴人左臉頰1下；至6分10
      秒時，被告以左手打告訴人右臉頰1下；至6分14秒時，被
      告以右手打告訴人左臉頰1下，被告打告訴人過程中，有2
      名男子出來阻擋，但被告並未停止毆打告訴人等情，有勘
      驗筆錄在卷可稽（偵卷第46頁），並有上開監視器所拍攝
      之光碟1份扣案，及該光碟影像之翻拍照片12幀附卷可考
      （見偵查卷第21-26頁），是被告以手揮擊告訴人左臉頰
      達7次等情節，堪予認定。
（２）告訴人戊○○遭被告以巴掌毆擊左側臉頰後，受有左側外
      傷性鼓膜穿孔，左耳及左側顳部淤紅挫傷等傷害；而告訴
      人於96年8月1日至馬偕紀念醫院急診求治，復於96年8月
      3日至同院門診求治，當時聽力檢查的左側受傷耳為38.3
      分貝，鼓膜穿孔在10-20%之間，為輕度重聽。96年10月17
      日複診，左側鼓膜已長好，聽力檢查為30分貝，雖比原先
      進步了8.3分貝，仍屬輕度重聽。兩次門診時間相差二個
      半月，鼓膜已長好，情況穩定，依過去病例經驗，聽力無
      法再復原到正常（患者未受傷的右耳聽力為16分貝，為正
      常聽力）等情，有馬偕紀念醫院96年10月31日馬院醫耳字
      第0960003644號、97年7月9日馬院醫耳字第0970002009號
      函、馬偕紀念醫院診斷證明書、耳內室鏡檢查報告、全民
      醫院診斷證明書等在卷可參（偵卷第17-20、51頁，本院
      卷第43頁），亦堪認定。
（３）普通傷害犯意之認定：
    按使人受重傷未遂與普通傷害之區別，應以加害時有無致
      人重傷之故意為斷。至於被害人受傷之部位以及加害人所
      用之兇器，有時雖可藉為認定有無重傷故意之心證，究不
      能據為絕對之標準。最高法院55年台上字第1703號著有判
      例可參。
    被告辯稱：並無重傷害故意等語，觀諸證人即被害人戊○○於原審證稱：96年8月1日下午4時許，我在台北縣蘆洲
      市○○路351號的長榮釣蝦場作櫃檯工作，當時被告的朋
      友先來寄酒，我說公司規定不能寄，被告的朋友就走了，
      後來被告就過來說為什麼不能寄，被告就罵我三字經，說
      我白目、不知道他是誰、為何不能寄酒等，後來外場的阿
      伯就進來說讓被告寄酒。後來客人就來開單，我也沒有理
      被告，但被告就是一直罵，然後拿我們櫃檯上面的餅乾直
      接丟我，我就說你夠了沒，我也是吃人家的頭路，我就拿
      餅乾丟被告，被告就跑進來櫃檯裡面，用手打我巴掌，打
      了好幾下，被告打我時也是一直罵髒話，後來我們店長丁○○就下來勸架，但被告還是繼續打我巴掌等語（原審卷
      第47-48頁，50頁）、證人丁○○於原審證稱：96年8月1
      日下午4時許，我在蘆洲長榮路351號長榮釣蝦場，當天我
      們的櫃檯小姐戊○○跟被告發生口角，我人本來在2樓，
      下樓才知道；我當時見狀立刻保護戊○○，另外有一個人
      擋在被告前面，後來戊○○心情比較平靜的時候，才跟我
      說是寄酒發生的糾紛。那天我到了櫃檯之後，被告丙○○
      跟戊○○兩人一直在爭吵，被告丙○○生氣就打了戊○○
      ，用手打戊○○巴掌，不是連續打，我看到有三、四次；
      而且被告當時有喝酒，所以有罵三字經等語（原審卷第50
      -51頁），堪認本件肇因於寄酒，尚非重大利益糾紛，衡
      情是否足使人生重傷他人之心？殊堪斟酌，且綜合上開證
      人說法，併參酌現場照片所示（偵卷第23-26頁），被告
      當時係以甩耳光之方式施暴，而此等方式，固足認有屈辱
      並傷害他人之意，然能否遽認有重傷害亦即毀人聽覺、耳
      朵、腦力之認識與決意？不無疑問，是於客觀上，尚難遽
      認被告有重傷害之故意，則被告辯稱：無重傷害故意等語
      ，非不可採。
    至公訴人指稱：被告於案發當時年已四十有餘，心智正常
      ，並無缺陷，對事理之認識程度，具備成年人之一般水準
      ；又人體之耳朵鼓膜構造脆弱，若遭外力擊打臉頰，極易
      造成壓力致使內耳之鼓膜受壓穿孔，以致造成聽力喪失之
      重傷結果，此為一般成年人均具備之生活常識，被告自不
      能諉稱不知，堪認有重傷害之故意乙節，惟如前所述，難
      認被告有使人重傷之動機與決意，能否以事後被害人聽力
      受損之結果，即反推被告行凶之初，有重傷害之認識與決
      意？尚值斟酌，何況，刑法於受傷結果，尚有加重結果犯
      之型態，是尚有合理懷疑空間，公訴人遽認被告係屬重傷
      害故意，不無商榷餘地，尚難遽採。
（三）有關恐嚇部分：
（１）業據證人即被害人戊○○於原審證稱：被告叫我己○○○，不然不讓我離開，看一次打一次等語（原審卷第48頁
      ），證人丁○○於原審證稱：我在警詢中所言都實在，
      被告丙○○有對戊○○說「啊！不然這樣，你向我己○○○我就饒了你不追究，否則讓我看到你一次就打一次」等
      語（原審卷第52頁），互核相符，堪予認定。
（２）被告否認有恐嚇，並舉發當時亦在前揭釣蝦場釣蝦之客人
        謝木賢為證，然觀諸證人謝木賢於原審證稱：96年8月1
        日下午4點多，戊○○與被告發生衝突時，我在長榮釣
        蝦場釣蝦。當時很吵，他們在吵架，我印象中聽到一句
        「開店開的很囂張」，其他的因為很吵，沒有聽到。我
        釣蝦的地方，與櫃檯是斜對角，隔一個釣蝦池，就是釣
        蝦池的對角線，釣蝦池比法庭還要大。櫃檯人員的講話
        ，我聽不到，剛才我說的那一句比較大聲，所以我有聽
        到，當時我只是坐著轉頭看一下，發現是櫃檯那邊的聲
        音，我沒有看到被告動手打戊○○。櫃檯那邊有發生爭
        執的時候，我並沒有站起來，或靠近去看。後來有警察
        來釣蝦場，從發生爭執到警察來這段時間，我都沒有靠
        近去櫃檯看，我只有起來上過廁所，廁所也不在櫃檯的
        方向等語（見本院卷第53-56頁），是其雖在場，然遠
        離案發地之櫃檯，並未走近櫃檯觀看發生何事，甚且對
        被告毆打告訴人之顯見之事實，亦未見之，堪認證人謝
        木賢對本案之見聞甚為粗略淺薄，因此，自不能以其疏
        漏之證言，為有利被告之認定，是被告空言所辯，即不
        可採。此部分犯行，堪予認定。
綜上，事證明確，被告犯行，洵堪認定。
三、核被告丙○○所為，係犯刑法第309條第1項公然侮辱罪、第
    277條第1項傷害罪、第305條恐嚇危害安全罪。公訴人認
    被告係犯刑法第278條第3項、第1項重傷害未遂罪、如前所
    述，尚有未洽，惟基本社會事實相同，爰變更法條為刑法第
    277條第1項傷害罪。被告分別基於傷害及公然侮辱之單一
    犯意，於同一時、地接續掌摑告訴人左臉頰7下及先後2次辱
    罵告訴人「幹你娘」犯行，分別係以一行為侵害同一法益，
    均為接續犯。被告有如事實欄所示之犯罪科刑執行前科，
    有本院被告前案紀錄表附卷可按，其於受有期徒刑執行完畢
    後，5年內再故意犯本件有期徒刑以上之傷害罪及恐嚇危害
    安全罪，均為累犯，分別依法加重其刑，被告所犯上開三
    罪，犯意各別，行為互異，應分論併罰。
四、原審以事證明確，予以論罪科刑，固非無見，惟未及審酌
    被告已與被害人達成民事和解，被告係犯傷害罪，原審誤
    為重傷害未遂，且按刑法上之故意，依同法第十三條第一項
    第二項之規定，分為直接故意（或確定故意）與間接故意（
    或不確定故意）二種。前者指行為人對於構成犯罪之事實，
    明知並有使之發生（實現）該事實之決意，進而實施該犯罪
    決意之行為；後者指行為人對於構成犯罪之事實，預見其有
    發生（實現）之可能，因該犯罪事實之發生（實現）不違背
    其本意，乃予容認，任其發生（實現）之情形而言，二者既
    非相同，其惡性之評價當非無輕重之別。原審事實欄係認被
    告有重傷害之直接故意，惟理由欄卻認係間接故意（原判決
    第4頁第1至13行），前後齟齬，被告上訴，指摘及此，為有
    理由，應由本院撤銷改判，爰審酌被告因寄酒細故，即公然
    辱罵女性，加以毆打、恐嚇，手段具有相當之危險性，並造
    成告訴人之聽力減損，犯罪所生危害非輕，犯後已與告訴人
    達成和解，有和解書在卷可參，告訴人表示願撤回告訴，原
    諒被告等一切情狀，分別量處如主文第二項所示之刑，並諭
    知拘役易科罰金之折算標準，且定有期徒刑部分之應執行刑
    。
據上論斷，應依刑事訴訟法第369條第1項前段，第364條，第300
條，第299條第1項前段，刑法第277條第1項、第305條、第309條
第1項、第25條第2項、第47條第1項、第51條第5款、第41條第1
項前段，刑法施行法第1條之1第1項、第2項，判決如主文。
本案經檢察官賴俊雄到庭執行職務。
中    華    民    國    97    年    9     月    19    日
                  刑事第十八庭審判長法  官  吳鴻章
                                    法  官  陳健順
                                    法  官  周政達
以上正本證明與原本無異。
傷害部分，檢察官如不服本判決，應於收受送達後十日內向本院
提出上訴書狀，其未敘述上訴之理由者並得於提起上訴後十日內
向本院補提理由書（均須按他造當事人之人數附繕本）。
其餘部分均不得上訴。
                                    書記官  莊昭樹
中    華    民    國    97    年    9     月    19    日
附錄：本案論罪科刑法條全文
中華民國刑法第309條第1項
公然侮辱人者，處拘役或3百元以下罰金。
以強暴犯前項之罪者，處1年以下有期徒刑、拘役或5百元以下罰
金。
中華民國刑法第277條
（普通傷害罪）
傷害人之身體或健康者，處3年以下有期徒刑、拘役或1千元以下
罰金。
中華民國刑法第305條
以加害生命、身體、自由、名譽、財產之事，恐嚇他人致生危害
於安全者，處2年以下有期徒刑、拘役或3 百元以下罰金。


司法院資訊處製作；財團法人民間司法改革基金會備份。
